【裁判字號】    99,監宣,98
【裁判日期】    990906
【裁判案由】    監護宣告
【裁判全文】
臺灣屏東地方法院民事裁定              99年度監宣字第98號
聲  請  人  丙○○
上列聲請人聲請監護宣告事件，本院裁定如下：
    主  文
宣告甲○○（男、民國○○年○ 月○○日生、身分證統一編號：Ｚ000
000000號）為受監護宣告人。
選定丙○○（女 、民國○○年○○月○○日生、身分證統一編號：Ｚ00
0000000 號）為受監護宣告人甲○○之監護人。
指定乙○○（女、民國○○年○ 月○○日生、身分證統一編號：Ｚ000
000000號）為會同開具財產清冊之人。
聲請費用新臺幣壹仟元由受監護宣告之人負擔。
    理  由
一、聲請意旨略以：聲請人丙○○之配偶甲○○（男、民國○○年
    ○ 月○○日生、身分證統一編號：Ｚ000000000號，住屏東縣新
    園鄉○○村○○路233 巷19號）因頭部外傷致意識昏迷，雖
    經延醫診治，惟均無起色，致不能為意思表示或受意思表示
    ，或不能辨識其意思表示之效果，為此依民法第14條第1 項
    之規定，聲請對其為監護之宣告等語。
二、聲請人主張上開各情，業據其提出戶籍謄本、安泰醫院診斷
    證明書各1 份為證，並經本院前往屏東縣東港鎮安泰醫院，
    於鑑定人黃文翔醫師前點呼甲○○，其無反應。本院另就甲○○之精神及心智狀況訊問鑑定人，經鑑定人鑑定結果，認
    甲○○於民國99年5 月22日在建築工地工作時由高處摔落，
    導致頭部外傷引發顱內出血並陷入昏迷狀態。個案雙眼緊閉
    ，無法與人做口語溝通、意識昏迷，無法正確了解他人之意
    思表達，亦無法以肢體語言表達個人意志，對外界呼喚無辨
    識與理會能力，認知功能嚴重受損，喪失語言表達能力，亦
    無法使用肢體語言，對於時間、地方、人物之定向能力完全
    喪失，長短期記憶也明顯喪失，進食、沐浴、翻身、大小便
    、移動身體等日常生活狀況皆完全無法自理，目前靠鼻胃管
    餵食及使用紙尿布處理大小便，亦完全無處理財產之能力。
    個案各項功能退化嚴重，生活完全無自理能力，必須長期依
    賴醫療或養護機構照顧，個案目前已經處於昏迷狀態因而導
    致個人認知功能嚴重失能，為意思表示、受意思表示或辨識
    其意思表示效果之能力幾乎完全喪失，此外，也已經完全失
    去行為能力，無法獨立處理個人事務與從事個人財務管理，
    應已達監護宣告之標準等情，有本院99年8 月25日訊問筆錄
    、屏安醫院99年8 月25日屏安醫字第0990313 號函附之精神
    鑑定報告書1 份在卷可憑。本院綜合上開勘驗結果及鑑定人
    之意見，認甲○○確因心智缺陷，致不能為意思表示或受意
    思表示，亦不能辨識其意思表示之效果，故聲請人聲請對其
    為監護之宣告為有理由，應予准許。
三、按受監護宣告之人應置監護人；法院為監護之宣告時，應依
    職權就配偶、四親等內之親屬、最近一年有同居事實之其他
    親屬、主管機關、社會福利機構或其他適當之人選定一人或
    數人為監護人，並同時指定會同開具財產清冊之人；法院選
    定監護人時，應依受監護宣告之人之最佳利益，優先考量受
    監護宣告之人之意見，審酌一切情狀，並注意下列事項：一
    、受監護宣告之人之身心狀態與生活及財產狀況。二、受監
    護宣告之人與其配偶、子女或其他共同生活之人間之情感狀
    況。三、監護人之職業、經歷、意見及其與受監護宣告之人
    之利害關係。四、法人為監護人時，其事業之種類與內容，
    法人及其代表人與受監護宣告之人之利害關係，修正後之民
    法第1110條、第1111條第1 項、第1111條之1 定有明文。
四、本院審酌聲請人為甲○○之配偶，是由聲請人負責護養及照
    顧甲○○並管理其財產，應能符合受監護宣告人之最佳利益
    ，爰選定聲請人為監護人。另依上開規定，法院於選定監護
    人時，應同時指定會同開具遺產清冊之人，及依民法第1113
    條準用同法第1099條之規定，監護開始時，監護人對於受監
    護人之財產，應依規定會同遺囑指定、當地直轄市、縣（市
    ）政府指派或法院指定之人，於二個月內開具財產清冊，並
    陳報法院。為使聲請人得於期限內開具財產清冊並陳報法院
    ，並衡酌乙○○係甲○○之女，平日亦會協助處理事務，爰
    併指定乙○○為會同開具遺產清冊之人。
五、依民事訴訟法第608 條第1 項、非訟事件法第24條第1 項，
    裁定如主文。
中    華    民    國    99    年    9     月    6    日
                        家事庭法  官  廖文忠
正本係照原本作成。
如不服本裁定關於選定監護人及指定會同開具財產清冊之人等部
分，應於送達後10日內向本院提出抗告狀，並繳納抗告費新臺幣
1,000元；其餘關於宣告監護之部分，不得抗告。
如欲申請辦理監護登記，宜先確定本裁定是否生效。
中    華    民    國    99    年    9     月    6    日
                              書記官  林鴻仁

司法院資訊處製作；財團法人民間司法改革基金會備份。
